臺中高等行政法院裁定
                                       100年度訴字第31號
原      告　江淑慧
被      告　臺中市立潭子國民中學
代　表　人　羅能熙
上列當事人間因成績考核事件，原告不服臺中縣政府中華民國99
年11月24日府訴委字第0990383920號訴願決定，提起行政訴訟，
本院裁定如下：
    主  文
原告之訴駁回。
訴訟費用由原告負擔。
    理  由
一、按憲法第16條所謂人民有訴願及訴訟之權，乃指人民於其權
    益受侵害時，有提起訴願或訴訟之權利。而公務人員與國家
    間因具有公法上之職務關係，故上述權利，即因其具有公務
    人員身分而有所差別，亦即因職務關係所生之公法爭議，公
    務人員得否對之提起行政訴訟，係以國家對公務人員所為之
    措施是否足以改變其公務人員之身分，影響服公職之權利，
    或對公務人員是否有重大影響為斷（司法院釋字第298號解
    釋參照）。又參諸司法院釋字第243號解釋及第266號解釋，
    依公務人員考績法所為之考績，若有改變公務員身分關係，
    因直接影響人民服公職之權利，固得許受處分之公務員提起
    行政訴訟。然對於未改變公務員身分之其他考績結果有所不
    服，仍不許以行政訴訟請求救濟。次按公立學校係各級政府
    依法令設置實施教育之機構，具有機關之地位，業經司法院
    釋字第382號解釋在案。是以公立學校聘用教師從事學術研
    究、教育工作，實具有公法法律關係之性質，公立學校教師
    之法律地位應等同公務人員，與公立學校自具有公法上職務
    關係。是公立學校教師雖非公務人員任用法所稱之公務人員
    ，但其與所服務學校間之身分關係，因與公務人員相類似，
    故司法院關於公務人員因身分而受處分，得否提起行政訴訟
    之解釋，於公立學校教師亦應比照適用。從而，教師對公立
    學校之措施，如有不服，得否提起行政訴訟，依上述說明，
    自應以該措施是否足以影響其教師身分，或是否對其有重大
    影響以為斷。苟該措施並未影響其教師身分，或未發生重大
    影響者，則應認屬公立學校內部之管理行為，自不得對之提
    起行政訴訟。又按「原告之訴，有訴訟事件不屬行政法院之
    權限者，行政法院應以裁定駁回之。」為行政訴訟法第107
    條第1項第1款前段所明定。
二、原告起訴意旨略以：
    (一)原告98學年度教師成績考核，經被告機關未敘理由，核為
      公立高級中等以下學校教師成績考核辦法第4條第1項第2
      款，不服被告機關之核定，提起訴願亦遭臺中縣政府決定
      訴願不受理，原告實難甘服。
    (二)被告答辯與事實不符，如1.對於上課內容部分：原告上課
      都會問學生問題，並為學生解答文題，並非被告所辯稱與
      學生沒有互動。原告於上完一課時，即隨堂測驗，非被告
      所稱段考課本範圍上完才進行考試複習。段考前按教學進
      度表進行複習考試，學生提問有關上課、考試內容，原告
      會回答，如遷涉私人問題則免回答，對於吵鬧、不守秩序
      學生，口頭勸導無效，才記愛校服務，並非被告所稱學生
      提問有時會回答，有時則不回答，反記學生愛校服務。對
      於學生作弊情事，原告當場將複習考卷收回，以零分計算
      ，並非被告所辯稱同學有作弊情事也不處理。考卷用完，
      原告即以題庫出試卷，進行複習，並非被告辯稱考卷用完
      ，剩下課程完全自習。國文領域安排之補充教材是南一出
      版社所贈參考書-閱讀大哥大。原告於99年1月20日即98學
      年度上學期第三次段考期間，在被告校長室詢問被告之校
      長及人事、教務、輔導主任，是否可不上「閱讀大哥大」
      ？得知可不上。並非被告所稱安排之補充教材不願意配合
      上課。上抽背課文時即告知學生該課要抽背，並非被告所
      稱不配合。2.對於上課秩序部分：原告上課時必先管理至
      秩序，對於吵鬧學生先以口頭勸導無效後才記愛校服務、
      警告或小過處分，均未見該班導師協助處理。3.對於研習
      進修部分：原告98學年度研習，每學期僅三次未參加，而
      98學年度下學期2月26日有參加研習，然卻發現研習紀錄
      不見。4.對於上課遲到部分：原告於上課鐘響約二分鐘離
      開辦公室，途中曾遇見數位教師在走廊上未進教室，原告
      並未遲到嚴重。段考時，鐘響立即從辦公室走至監考教室
      ，考試鐘響結束後，學生如尚未寫完即延長時間至該生寫
      完交卷為止，並未影響學生權益。5.98學年度一年級新生
      實施能力分班，未依S型常態編班，從段考成績之分布集
      中在特定班級即知，並非被告所稱無能力分班之情形。
    (三)被告所指控原告部分，均與事實不符，所為之成績考核，
      以及訴願決定，原告均表不服，並求為判決訴願決定及原
      處分關於98學年度教師成績考核為公立高級中等以下學校
      教師成績考核辦法第4條第1項第2款均撤銷等語。
三、經查，本件原告為被告學校教師，其98學年度成績考核，經
    被告依據公立高級中等以下學校教師成績考核辦法（以下簡
    稱教師成績考核辦法），考評原告98學年度教師成績考核合
    於第4條第1項第2款第1、2、3、5目規定而考列該成績考核
    辦法第4條第1項第2款。依規定報經臺中縣政府核定後，被
    告即以民國（下同）99年9月15日潭中人字第0990002706號
    成績考核通知書通知原告。原告不服，提起訴願經遭不受理
    決定，遂提起本件行政訴訟。按公立高級中等以下學校教師
    成績考核辦法第4條第1項第1款及第4條第1項第2款之規定，
    係公立高級中等以下學校編制內專任合格教師之成績考核，
    除法令另有規定外，應依該辦法辦理，依該辦法第4條規定
    ，各校教師之成績考核，最優者晉本薪或年功薪1級外，並
    給予1個月薪給總額之1次獎金，已支年功薪最高級者，給與
    2個月薪給總額之一次獎金；次優者晉級並給與半個月之獎
    金，已支年功薪最高級者，給與一個半月薪給總額之一次獎
    金；再次者留支原薪。原告之98學年度之年終成績考核，依
    該辦法第4條第1項第2款之規定，經被告考核為晉級並給與
    一個半個月之獎金，有被告所為教師成績考核通知書卷可稽
    （見本院卷第17頁），其結果並未改變其身分關係，亦不影
    響其服公職之權利。依首揭說明，自不許原告以此成績考核
    ，提起行政訴訟請求救濟，是本件原告之訴為不合法，應予
    駁回。至本件兩造間關於實體上主張，因本件起訴為不合法
    ，已無審究之必要，併予敘明。
四、依行政訴訟法第107條第1項第1款前段、第104條、民事訴訟
    法第95條、第78條，裁定如主文。
中　　華　　民　　國　　100　年　　6　　月　　9   　　日
                臺中高等行政法院第二庭
                          審判長法  官　王　茂　修
                                法  官　林  秋  華
                                法  官　莊　金　昌
以上正本證明與原本無異。
如不服本裁定，應於裁定送達後10日內以書狀敘明理由，經本院
向最高行政法院提起抗告（須依對造人數附具繕本）。
中　　華　　民　　國　　100　年　　6　　月　　9   　　日
　　　　　　　　　　　　　　　  書記官　林  昱  妏